【裁判字號】    99,毒抗,241
【裁判日期】    990908
【裁判案由】    聲請觀察、勒戒
【裁判全文】
臺灣高等法院臺南分院刑事裁定         99年度毒抗字第241號
抗  告  人
即  被  告  甲○○
上列抗告人因違反毒品危害防制條例案件，不服臺灣臺南地方法
院99年毒聲字第402號中華民國99年7月29日所為之裁定（聲請案
號：臺灣臺南地方法院檢察署99年度毒偵字第1378號），提起抗
告，本院裁定如下：
    主  文
抗告駁回。
    理  由
一、本件抗告意旨略以：被告否認有施用第二級毒品甲基安非他
    命，且警方搜索亦無扣到有關第二級毒品之物證，原裁定僅
    憑尿液鑑定，即認定被告有施用第二級毒品，稍嫌草率。另
    施用第一級毒品部分，被告已自費至醫院接受美沙酮治療，
    而施用毒品者，只要自動前往行政院衛生署指定之醫療機構
    接受美沙酮治療，於治療中為警查獲，大部分都是不起訴或
    緩起訴，原裁定卻令被告應送觀察、勒戒，顯有失公平云云
    。
二、原裁定意旨略以：被告甲○○基於施用第一級毒品之犯意，
    於民國99年6月14日8時許，在台南市○○路39巷1號6樓之1
    住處，施用第一級毒品海洛因；另基於施用第二級毒品之犯
    意，於99年6月14日採尿時回溯96小時內之某時，在不詳地
    點，施用第二級毒品甲基安非他命。嗣於99年6月14日11時
    許，為警持搜索票至上址執行搜索查扣第一級毒品海洛因3
    包（含袋重1.35公克）、注射針筒229支、殘渣袋41個等物
    ，並經其同意採尿送驗，檢驗結果呈鴉片海洛因代謝物陽性
    反應。另被告雖否認施用第二級毒品甲基安非他命，然其尿
    液經長榮大學以EIA酵素免疫分析法初步檢驗，結果呈安非
    他命類陽性反應，再以GC/MS氣相層析質譜儀複驗，其安非
    他命測出值為166ng/ml，甲基安非他命測出值為1,556ng/ml
    ，甲基安非他命檢出濃度超出標準閥值，且包含最少100ng/
    ml的安非他命，故判定其尿液中安非他命類為陽性反應，此
    亦有上開長榮大學之確認報告附卷可稽。被告前揭辯解係卸
    責之詞，不足採信，被告施用第二級毒品甲基安非他命之犯
    行，堪以認定。爰裁定被告施用第一、二級毒品，應送勒戒
    處所觀察、勒戒。
三、經查：
(一)、按犯毒品危害防制條例第10條之罪者，檢察官應聲請法院裁
    定，令被告入勒戒處所觀察、勒戒，其期間不得逾2月，同
    條例第20條第1項定有明文。
(二)、關於服用安非他命或海洛因（嗎啡）以外之藥物或飲料者，
    其尿液檢驗結果是否可能有安非他命或海洛因（嗎啡）反應
    ，目前常用的尿液安非他命或嗎啡篩檢方式包括酵素免疫分
    析法、薄層色層分析法和放射免疫分析法。在文獻報告中，
    雖有藥品或食物因交叉反應（CROSSREACTION ），可在尿液
    測試中產生偽陽性（FALSEPOSITIVE ，即尿液中不含某成分
    ，而檢驗顯示含有該成分之現象）之安非他命或嗎啡反應。
    例如在酵素免疫分析法（簡稱EIA ）及薄層色層分析法（簡
    稱TLC ）之尿液測試方法中，某些成藥（如減肥藥、解鼻充
    血藥物、感冒藥劑等）中之成分，因與安非他命有類似之作
    用，使尿液測試結果呈偽陽性。但利用精密之儀器分析，將
    可排除偽陽性之可能，目前最常採用之確認方法為氣相層析
    質譜儀（簡稱GC/MS ），以氣相層析質譜儀作藥物及其代謝
    產物之定性及定量分析，幾乎不會有偽陽性產生，有行政院
    國軍退除役官兵輔導委員會臺北榮民總醫院83年4月7日北
    總內字第03059號函可參。而法務部調查局87年9月29日發
    技(1)字第870745574號函亦明確說明：尿液毒品檢驗如單以
    免疫分析法篩驗，有可能因交叉反應，而對服用毒品或甲基
    安非他命以外藥物者之尿液產生偽陽性結果，然若再以薄層
    分析法（TOXI-LAB）檢驗，應可絕除大部分偽陽性問題。惟
    若能使用較先進之氣相層析質譜儀分析法確認，則可完全排
    除偽陽性之干擾，為目前最具公信力的檢驗方法。
(三)、本件被告經警採集之尿液經送鑑定，確呈海洛因、安非他命
    陽性反應，有長榮大學之確認報告附卷可稽。被告辯稱伊未
    施用第二級毒品甲基安非他命，不足採信，從而原審裁定令
    被告入勒戒處所觀察、勒戒，其期間不得逾2月，於法並無
    違誤，抗告意旨指摘原裁定不當，為無理由，應予駁回。
四、爰依刑事訴訟法第412條之規定，裁定如主文。
中    華    民    國    99    年    9     月    8     日
                  刑事第五庭    審判長法  官  楊明章
                                      法  官  黃國永
                                      法  官  趙文淵
以上正本證明與原本無異。
不得再抗告。
                                      書記官  呂宬樂
中    華    民    國    99    年    9     月    9     日

司法院資訊處製作；財團法人民間司法改革基金會備份。
